【裁判字號】    94,重上,533
【裁判日期】    950718
【裁判案由】    損害賠償
【裁判全文】
臺灣高等法院民事判決                 94年度重上字第533號
上  訴  人  辛○○
訴訟代理人  庚○○
            己○○
被  上訴人  交通部臺灣區○道○○○路局北區工程處
法定代理人  戊○○
訴訟代理人  楊肅欣  律師
被  上訴人  欣道營造有限公司
法定代理人  丙○○
訴訟代理人  簡良夙  律師
被  上訴人  捷民交通有限公司
法定代理人  簡順益
被  上訴人  丁○○
上列當事人間損害賠償事件，上訴人對於中華民國94年8 月16日
臺灣桃園地方法院93年度重訴字第39號第一審判決提起上訴，本
院於95年7月4日言詞辯論終結，判決如下：
    主  文
原判決關於駁回上訴人下開第二項之訴部分及該部分假執行之聲
請暨訴訟費用（除確定部分外）之裁判均廢棄。
被上訴人欣道營造有限公司、捷民交通有限公司、丁○○應再連
帶給付上訴人新臺幣貳拾玖萬伍仟參佰肆拾元及自民國九十二年
十二月二十三日起至清償日止，按年息百分之五計算之利息。
其餘上訴駁回。
第一審（確定部分除外）及第二審訴訟費用由被上訴人欣道營造
有限公司、捷民交通有限公司、丁○○連帶負擔二十分之一，餘
由上訴人負擔。
    事實及理由
一、上訴人起訴主張 ：上訴人於民國92年10月23日凌晨2時許，
    駕駛車號G4-2822號自用小客車（下稱系爭小客車）， 行經
    國道第一高速公路過泰山收費站南下37.2公里路段時（該路
    段為5線道）， 因該路段第4、5車道正實施92年度國一線汐
    止至林口段AC路面整修工程（下稱系爭整修工程），該工程
    係被上訴人欣道營造有限公司（下稱欣道公司）向被上訴人
    交通部臺灣區○道○○○路局北區工程處（下稱高公局北區
    工程處）承攬，欣道公司再轉承攬予被上訴人捷民交通有限
    公司（下稱捷民公司）施作， 被上訴人捷民公司雖於第4車
    道邊緣設有臨時性移動交通椎以區隔施工區，惟因被上訴人
    捷民公司之受僱人被上訴人丁○○駕駛車號GE-511號工程車
    （下稱系爭工程車） 貿然由工作區○○○○道交通椎間隔處
    駛出至第3車道，致與上訴人之系爭小客車車頭碰撞， 上訴
    人因而受有左股骨骨折、髖骨骨折、多處肋骨骨折、膝蓋撕
    裂傷及臉撕裂傷等傷害。被上訴人丁○○所涉業務過失傷害
    罪責，業經刑事法院判處有期徒刑6月，如易科罰金， 以新
    台幣（下同）300元折算1日確定，爰依民法第184條、第185
    條、第186條、第188條、第193條 、第195條及第196條規定
    ，求為命被上訴人應連帶給付上訴人724萬元（即醫藥費用5
    0萬元、喪失勞動能力損失542萬4,120元、 看護費用30萬元
    、治療關係費用35萬元、精神慰撫金40萬元、系爭小客車毀
    損費用9萬5,880元、輪椅費用1萬3,000元、未來開刀費用15
    萬元、助行器費用7,000元）及法定遲延利息 【原審判決被
    上訴人捷民公司、丁○○應連帶給付上訴人59萬6,493元（
    即醫藥費用8萬931元、喪失勞動能力損失94萬2,055元、 看
    護費用24萬元、精神慰撫金20萬元、 系爭小客車毀損費用5
    萬元、輪椅費用1萬3,000元、助行器費用7,000元，合計153
    萬2,986元，過失相抵二分之一， 再扣除被上訴人丁○○已
    先給付上訴人之17萬元）及自92年12月20日起算法定遲延利
    息，被上訴人捷民公司、丁○○就其敗訴部分未據聲明上訴
    ，已告確定；上訴人就其敗訴部分中一部不服提起上訴】，
    並上訴聲明：(一)原判決關於駁回上訴人下開之訴部分廢棄。
    (二)被上訴人應再連帶給付上訴人647萬3,507元及自92年12月
    23日起至清償日止，按年息百分之五計算之利息。(三)願供擔
    保請准宣告假執行。
二、被上訴人高公局北區工程處則以：政府採購法係為建立政府
    採購制度，依公平、公開之採購程序，提升採購效率與功能
    ，確保採購品質，此法係以保護國家法益為目的，而非以保
    護個人法益為目的；另勞工安全衛生法係為防止職業災害，
    保障勞工安全與健康，以勞工為保障對象，上訴人非被上訴
    人高公局北區工程處員工，無各該法律之適用；被上訴人高
    公局北區工程處就本件車禍之發生無過失，且與被上訴人丁
    ○○無任何法律上關係，自無須負共同侵權行為損害賠償責
    任。被上訴人高公局北區工程處與被上訴人欣道公司間固有
    承攬關係，惟被上訴人高公局北區工程處為系爭整修工程之
    定作人，對被上訴人欣道公司執行承攬事務，並無定作或指
    示有過失情事，自不負損害賠償責任等語，資為抗辯，並答
    辯聲明：(一)上訴駁回。(二)願供擔保請准宣告免為假執行。
三、被上訴人欣道公司則以：被上訴人欣道公司已依臺灣區○○
    ○路施工之交通管制設施，設置安全警告標誌，並設有現場
    指揮人員，本件車禍發生原因係被上訴人丁○○於夜間駕駛
    系爭工程車，自施工車道之安全錐間隔處駛入正常車道時，
    未充分加速造成速度落差，影響車流安全，與上訴人於夜間
    駕駛系爭小客車，行經施工路段超速行駛且未注意車前狀況
    與前車保持安全距離所致，被上訴人欣道公司並無過失。又
    營造安全衛生設施標準係依據勞工安全衛生法第5 條規定為
    防止職業災害保護勞工安全而制定，上訴人與被上訴人欣道
    公司間並無僱傭關係，無該條文適用，上訴人主張被上訴人
    欣道公司應負過失責任，顯有誤認等語，資為抗辯，並答辯
    聲明：(一)上訴駁回。(二)願供擔保請准宣告免為假執行。
四、被上訴人捷民公司、丁○○則以：本件車禍發生原因固係被
    上訴人丁○○自施工區○○○道不當造成，然上訴人於夜間
    駕駛系爭小客車，行經施工路段超速行駛且未注意車前狀況
    與前車保持安全距離，亦有過失等語，資為抗辯，並答辯聲
    明：(一)上訴駁回。(二)願供擔保請准宣告免為假執行。
五、經查上訴人於上開時、地駕駛系爭小客車撞擊被上訴人丁○
    ○駕駛之系爭工程車，上訴人因而受有左股骨骨折、髖骨骨
    折、多處肋骨骨折、膝蓋撕裂傷及臉撕裂傷等傷害，被上訴
    人丁○○所涉業務過失傷害罪責，業經刑事法院判處有期徒
    刑6月，如易科罰金，以300元折算1日確定。 本件車禍發生
    路段係由被上訴人欣道公司向被上訴人高公局北區工程處承
    攬系爭整修工程，被上訴人欣道公司再轉承攬予被上訴人捷
    民公司施作，被上訴人丁○○係被上訴人捷民公司僱用之司
    機等事實，有上訴人受傷及系爭車輛受損照片、診斷證明書
    、承攬契約及臺灣板橋地方法院94年度交易字第196 號刑事
    判決可稽（原審卷(一)17-18、85-89、本院卷84-94頁）， 且
    為兩造所不爭執，自堪信為真實。
六、上訴人另主張本件車禍係因被上訴人丁○○駕駛系爭工程車
    ，自工作區○○○○道貿然斜向由交通椎間隔處駛出至第3車
    道所致，被上訴人高公局北區○○○○○道公司、捷民公司
    應與被上訴人丁○○共同負侵權行為損害賠償責任等語，為
    被上訴人所否認，並以前開情詞置辯，查：
  (一)按汽車在行駛途中，不得驟然或任意換車道，如欲超越前車
    或變換車道時，應先顯示方向燈告知前後車輛，並保持安全
    距離及間隔，方得超越或變換車道，高速公路交通管制規則
    第11條定有明文。查被上訴人丁○○就其駕駛系爭工程車自
    上開路段第4車道間所置放交通錐之間隔中，由第4車道駛入
    第3車道後，因車速在時速20至30公里間時， 為上訴人所駕
    駛之系爭小客車車頭撞擊系爭工程車正後方車尾之事實，並
    不爭執，且有內政部警政署國道公路警察局第一警察隊93年
    3 月12日公警國一刑海字第0930002162號函附調查筆錄、道
    路交通事故調查報告表(一)、(二)、現場圖及現場照片可稽（原
    審卷(一)39-54、85-89頁），堪信為真實。被上訴人丁○○係
    欲將系爭工程車駛離工作區域，其正常安全之駛離方法，應
    係自施工終點之第5 車道即慢車道間未設置安全椎之出入口
    處，順著平行車流方向駛出工作區域，並慢慢加速後再變換
    車道至第4車道，再以一般正常之車速變換車道至第3車道行
    駛，始為適當，端無逕由施工區○○○ ○道驟然穿越安全椎
    而行駛至第3車道，並慢速行駛於第3車道，且參以本件車禍
    發生當時路面為柏油、乾燥無缺陷又無障礙物，有夜間照明
    ，視距良好等情，足見當時並無不能注意之情事，被上訴人
    丁○○竟疏未注意，貿然自上開路段之第4車道切入第3車道
    ，並以每小時20-30公里之低速緩慢行駛， 致發生本件車禍
    ，顯有過失。
  (二)按因故意或過失，不法侵害他人之權利者，負損害賠償責任
    ；次按受僱人因執行職務，不法侵害他人之權利者，由僱用
    人與行為人連帶負損害賠償責任；又按債務人之使用人關於
    債之履行有故意或過失時，債務人應與自己之故意或過失負
    同一責任；又按數人共同不法侵害他人之權利者，連帶負損
    害賠償責任，民法第184條第1項前段、第188條第1項前段、
    第224條前段及第185條第1項前段分別定有明文。 查被上訴
    人丁○○係被上訴人捷民公司之受僱人，被上訴人丁○○係
    於駕駛系爭工程車執行職務時因過失而發生本件車禍，且與
    上訴人所受傷害間有相當因果關係，則上訴人請求被上訴人
    捷民公司應與被上訴人丁○○連帶負損害賠償責任，自屬有
    據。另被上訴人欣道公司向被上訴人高公局北區工程處承攬
    系爭整修工程後，將系爭整修工程再轉承攬予被上訴人捷民
    公司施作，而被上訴人丁○○又係被上訴人捷民公司僱用之
    司機，則被上訴人捷民公司、丁○○應為被上訴人欣道公司
    之使用人，被上訴人欣道公司就其使用人被上訴人丁○○之
    上開過失，自應與自己之過失負同一責任，是上訴人請求被
    上訴人欣道公司應與被上訴人捷民公司、丁○○連帶負損害
    賠償責任，亦屬有據。
  (三)又查被上訴人高公局北區工程處雖為系爭整修工程之定作人
    ，惟依民法第189條規定， 定作人原則上不就承攬人因執行
    承攬事項所為之侵權行為負責，而上訴人復不能證明被上訴
    人高公局北區工程處就系爭翻修工程之定作或指示有過失，
    且與本件車禍之發生有相當因果關係，則被上訴人高公局北
    區工程處應無何侵害上訴人權利之行為。至台灣省台北縣區
    車輛行車事故鑑定委員會之鑑定意見書雖認為依高速公路局
    提供之施工安全措施佈置圖，未設置施工車輛之加速車道為
    肇事主因云云（原審卷(一)118至120頁），惟按加速車道指設
    於匝道與主線車道之間，專供汽車由匝道駛入主線車道前加
    速之車道，94年3月1 日修正前高速公路交通管制規則第2條
    第8 項定有明文，加速車道並無所謂施工車輛之加速車道可
    言；再者，本件車禍之肇事原因再送請臺灣省車輛行車事故
    覆議鑑定委員會覆議結果，亦認為被上訴人丁○○於夜間駕
    駛半聯結車，自施工車道由安全錐間駛入正常車道時，未充
    分加速造成速度落差，影響車流安全，與上訴人於夜間駕駛
    自小客車，行經施工路段超速行駛且未注意車前狀況與前車
    保持安全距離，同為肇事原因，有該會93年7 月21日府覆議
    字第9320505號函附覆議意見書可參（原審卷(二)113-115頁）
    ，該覆議委員會亦未認為本件施工現場所為之交通管制設施
    有何違法或不當之處，台灣省台北縣區車輛行車事故鑑定委
    員會之鑑定意見書尚不足據為有利於上訴人之認定。上訴人
    雖又主張被上訴人高公局北區工程處違反政府採購法及勞工
    安全衛生法，應負共同侵權行為責任云云，惟查政府採購法
    係為建立政府採購制度，依公平、公開之採購程序，提升採
    購效率與功能，確保採購品質，係以保護國家法益為目的，
    而非以保護個人法益為目的；另勞工安全衛生法係為防止職
    業災害，保障勞工安全與健康，以勞工為保障對象，上訴人
    並非被上訴人高公局北區工程處員工，核無上開法律之適用
    。又按道路因施工、養護或其他情況致交通受阻，應視需要
    設置各種標誌或拒馬、交通錐等，夜間應有反光或施工警告
    燈號，必要時並應使用號誌或派旗手管制交通。前項各種交
    通管制設施，施工單位應於道路施工前，依施工狀況審慎規
    劃，俟裝設完成後，始得動工。其佈設圖例如左：…(6)用於
    同向三車道以上之多車道，其中二條以上車道路面阻斷者（
    圖例見原審卷(二)21頁），道路交通標誌標線號誌設置規則第
    145 條定有明文。查系爭整修工程於本件車禍發生時之交通
    管制設施為：(1)於施工區○○路段最前端之交通錐往後距離
    1公里、600公尺、400公尺、300公尺處各設有施工標誌、前
    方600公尺車道縮減、前方400公尺處車道縮減、 前方300公
    尺處施工之交通標誌；(2)施工區○○路段最前端之交通錐往
    後距離300公尺處與封閉起點間、 封閉起點之交通錐處各設
    有施工路段限速70KM及施工之交通標誌；(3)於封閉起點處及
    往前距離約170公尺間之第一漸變區依序設有執旗手、 警示
    燈、道路施工靠左行駛之拒馬、內照式告示牌；(4)自第一漸
    變區之末端往前距離約330公尺之緩衝區及第二漸變區段 ，
    依序設有道路施工之拒馬、警示燈及LED標誌車； (5)施工區
    之前端另有執旗手1名； (6)施工區之外緣則置有交通錐迄路
    段封閉終點為止，有本件車禍當時之高速公路施工交通管制
    設施查核表、交通安全措施佈設圖及彩色照片可稽（原審卷
    (二)25-32頁）， 並經證人即車禍當時之執旗手乙○○於警訊
    時證稱：「我當時站在外側車道上拿指揮棒在後方（即被上
    訴人丁○○欲駛出中內車道處之後方） 約100公尺處指揮」
    等語（原審卷(一)46頁背面），及證人甲○○於警訊時證稱：
    「（問：你今日施工路段和安全措施如何？時間為何？）答
    ：施工路段為國一道南下36.7至37.3公里的爬坡道路面整修
    ，安全措施是從南下36.2公里開始擺設安全錐、警示燈、內
    照式大型標示牌和LED標示車， 從爬坡道開始封閉延伸到外
    側車道共兩個車道，施工時間晚上21時至6時止」等語 （原
    審卷(一)48頁背面），可見系爭整修工程於本件車禍時所為之
    前開交通管制設施及設有專人現場指揮，核與上開規定相符
    ，亦難認為被上訴人高公局北區工程處就本件車禍之發生有
    何未盡監督之責，是上訴人主張被上訴人高公局北區工程處
    應共負本件侵權行為責任，尚屬無據。
七、按不法侵害他人之身體或健康者，對於被害人因此喪失或減
    少勞動能力或增加生活上之需要時，應負損害賠償責任；不
    法侵害他人之身體者，被害人雖非財產上之損害，亦得請求
    賠償相當之金額；不法毀損他人之物者，被害人得請求賠償
    其物因毀損所減少之價額，民法第193條第1項、第195條第1
    項及第196條分別定有明文。 茲將上訴人所得請求被上訴人
    欣道公司、捷民公司、丁○○連帶賠償之金額，分述如下：
  (一)醫療費用部分：上訴人主張伊因本件車禍支出醫藥費用50萬
    元等語，並提出醫療費用單據為證 （原審卷(二)58-69頁），
    查其中8萬931元部分為被上訴人欣道公司、捷民公司、丁○
    ○所不爭執，且經核均屬醫療上之必要費用，上訴人此部分
    請求，應屬有據。又按全民健康保險法第82條第1 項規定：
    「保險對象因發生保險事故，而對第三人有損害賠償請求權
    者，本保險之保險人於提供保險給付後，得依下列規定，代
    位行使損害賠償請求權：一汽車交通事故：向強制汽車責任
    保險保險人請求。」是依全民健康保險提供醫療給付者，該
    項醫療費用請求權即法定移轉予中央健康保險局，上訴人自
    不得請求被上訴人欣道公司、捷民公司、丁○○賠償該健保
    給付額，是上訴人所支出之醫療費用中經全民健康保險之保
    險人代為給付部分（詳如原判決附表1所示）， 自不得向被
    上訴人欣道公司、捷民公司、丁○○請求，則上訴人此部分
    之請求，於8萬931元範圍內，應屬有據，逾此金額之請求，
    應屬無據。
  (二)喪失勞動能力損失部分：上訴人主張伊因本件車禍喪失勞動
    能力10年，以每月薪資4萬5,201元計算，共損失542萬4,120
    元等語，並提出在職證明書為證（原審卷(二)70頁），被上訴
    人欣道公司、捷民公司、丁○○否認之。查依財團法人長庚
    紀念醫院（下稱長庚醫院）93年11月8 日（93）長庚院法字
    第1135號函謂：上訴人於93年6 月14日回診時骨折已有癒合
    現象，但仍需追蹤治療（拔除骨釘），依病情評估，有完全
    恢復之可能及機會等語（原審卷(二)39頁），可見上訴人因本
    件車禍受傷有恢復之可能及機會，尚難認其勞動能力已全部
    喪失。惟上訴人確因本件車禍受有左下肢關節活動度受限，
    肌力低下，行動耐力不足，不能持續走動，下肢遺存運動障
    害，有勞工保險殘廢診斷書可稽 （原審卷(二)118-119頁），
    且行政院衛生署桃園醫院94年1月20日桃醫醫秘字第0930010
    606號函亦謂 ：上訴人目前左下肢遺存運動障害，行動耐力
    不足，需使用枴杖輔助行動以增加穩定度及持續力，且無法
    從事粗重工作等語（原審卷(二)128頁）； 另佐以勞工保險局
    94年1月6日000000000000號核定通知書記載上訴人殘廢程度
    符合勞工保險殘癈給付標準表規定之第L143、L147項（原審
    卷(二)144頁）， 可見上訴人確因本件車禍受傷而減少勞動能
    力，而被上訴人欣道公司、捷民公司、丁○○就原審認定上
    訴人減少勞動能力之比例為30%並未爭執， 自應認上訴人主
    張伊減少勞動能力30%部分為可採。 又依勞動基準法第54條
    規定，強制退休年齡為60歲，上訴人為53年1月6日出生（原
    審卷(一)16頁），本件車禍發生時約為39歲，其尚有之工作期
    間不止10年，上訴人請求10年（自92年10月23日起至102年1
    0月22日止-本院卷188頁背面） 之減少勞動能力損失，應屬
    有據。又參以長庚醫院94年2月3日（93）長庚院法字第1402
    號函記載上訴人於住院期間（92年10月23日至同年11月18日
    -原審卷(一)18頁）及出院後約3個月內皆需他人協助照護日常
    生活，上訴人休養期間約為3個月， 休養期間內應完全無法
    工作等語（原審卷(二)133頁），可知上訴人於住院及出院後3
    個月期間係屬完全喪失工作能力。另依上訴人之在職證明書
    記載，上訴人係於92年5月5日起任職訴外人德斯高股份有限
    公司三民分公司，擔任客服部門經理，每月薪資約4萬7,000
    元，上訴人主張伊每月薪資以45,201元計算，亦屬有據。是
    依上開標準，上訴人自92年10月23日住院起至出院後之3 個
    月即93年2月18日止完全喪失工作能力期間，為3個月又27天
    ，得請求給付之金額為17萬6,284元 （45,201元×3又27/30
    個月=176,284元，元以下四捨五入）； 自93年2月19日起至
    102年10月22日止計9年8個月又4天，以減少勞動能力30 %計
    算，每月減少勞動能力損失為1萬3,560元（45,201元×30%=
    13,560元），1年減少勞動能力損失為16萬2,720元（13,560
    元×12=162,720元），依霍夫曼計算法扣除中間利息後，上
    訴人減少勞動能力損失為131萬570元【162,720元×7.00000
    000（此為9年之霍夫曼係數）+162,720元×0.675×（8.000
    00000-0.00000000）=1,310,570元】，合計上訴人減少勞動
    能力損失為148萬6,854元（176,284元＋1,310,570元=1,486
    ,854 元）， 上訴人於此範圍內之請求，應屬有據，逾此金
    額之請求，尚屬無據。
  (三)看護費用部分：上訴人主張伊因本件車禍受傷，每日需支出
    看護費2,000元，計支出30萬元（如原判決附表2所示）等語
    ，並提出看護合約及看護費收據為證 （原審卷(二)71-79頁）
    。查依上開長庚醫院94年2月3日函記載上訴人於住院期間及
    出院後約3個月內皆需他人協助照護日常生活， 是上訴人請
    求給付92年10月23日起至92年11月18日住院期間及出院後 3
    個月，計約4個月，每日以2,000元計算之看護費用計24萬元
    部分 （2,000元×30天×4個月＝240,000元，被上訴人欣道
    公司、捷民公司、丁○○就原審認定此部分金額並未爭執）
    ，應屬有據，逾此金額之請求，尚屬無據。
  (四)治療關係費部分：上訴人主張伊夫為載送伊就醫支出停車費
    及油資等計35萬元（如原判決附表3所示）等語， 固據提出
    收據為證，惟查上開費用係上訴人之夫於上訴人住院期間前
    往醫院探視所支出之費用，尚難認係上訴人因本件車禍治療
    所支出之費用，是上訴人此部分之請求，應屬無據。
  (五)精神慰撫金部分：上訴人因本件車禍受有上開傷害，在精神
    及肉體上必感受莫大痛苦，不言可喻，則上訴人請求被上訴
    人欣道公司、捷民公司、丁○○賠償非財產上損害，自屬有
    據。爰斟酌上訴人於本件車禍發生時為39歲，原任職德斯高
    股份有限公司三民分公司，月薪4萬7,000元，已婚，有不動
    產；而被上訴人欣道公司資本總額為1,500萬元， 91年度資
    產總額為9,441萬1,215元，課稅所得額為78萬6,437元， 有
    車輛2輛（原審卷(一)101、141-144頁）； 被上訴人捷民公司
    91年度資本總額為2,500萬元，91年度負債及資產總額為2,5
    98萬4,001元，課稅所得額為109萬1,344元，有車輛50輛（
    原審卷(一)107、147-157頁）；被上訴人丁○○係49年12月17
    日生，於本件車禍發生時為42歲，91年度薪資收入為17萬40
    0元，有汽車1輛，無不動產（原審卷(一)158-159頁）， 及上
    訴人所受傷害等一切情狀後，認上訴人請求非財產上之損害
    40萬元，尚嫌過高，應以20萬元為適當，逾此金額之請求，
    尚屬無據。
  (六)系爭小客車損失部分：上訴人主張伊因本件車禍致系爭小客
    車毀損，損失9萬5,880元等語，並提出照片4張為證 （原審
    卷(一)17、54、121、188頁）。查上訴人陳稱系爭小客車因報
    廢停放路邊已失竊等語，並有汽車各項異動登記書可稽（原
    審卷(二)98頁），雖已無從鑑定系爭小客車實際受損金額，惟
    依民事訴訟法第222條第2項規定，本院仍得審酌一切情況，
    依所得心證定其損失金額。爰斟酌系爭小客車係85年6 月出
    廠，有汽車新領牌照登記書及交通部公路總局新竹區監理所
    桃園監理站94年4月22日竹監桃字第0940010248號函可稽（
    原審卷(二)180、186頁），至本件車禍發生時止，已使用7年4
    個月，加以因本件車禍致車頭嚴重毀損，堪認系爭小客車已
    全毀；另上訴人係於92年6 月間以中古車價16萬元購買系爭
    小客車，有汽車買賣合約及汽車過戶登記書可參（原審卷(二)
    178-179頁），上訴人於購買4個多月即發生本件車禍，及中
    古車之折舊率等一切情狀，認上訴人主張系爭小客車損失金
    額為9萬5,880元，核屬適當。
  (七)輪椅費用部分：上訴人主張伊因本件車禍受有上開傷害，於
    治療期間需使用輪椅，為此支出1萬3,000元等語。查依長庚
    醫院94年2月3日（93）長庚院法字第1402號函記載：上訴人
    為多處骨折之患者，建議於休養期間內使用輪椅助行等語（
    原審卷(二)133頁）， 且被上訴人欣道公司、捷民公司、丁○
    ○對上訴人此部分損失之主張亦不爭執，是上訴人所為此部
    分之請求，應屬有據。
  (八)未來開刀費用部分：上訴人雖主張伊未來尚需手術取出鋼板
    ，需支出15萬元云云，惟未能提出任何證據，且參以長庚醫
    院94年2月3日（93）長庚院法字第1402號函稱：上訴人於93
    年12月20日回診時，恢復情形良好， 約1年後即可拔骨釘，
    此部分醫療費用為健保給付項目等語 （原審卷(二)133頁），
    是上訴人主張支出拔除骨釘之手術費用，既屬健保給付項目
    ，難認上訴人此部分之請求有據。
  (九)助行器（即枴杖）費用部分：上訴人主張伊因下肢殘害需支
    出助行器7,000元等語。查依行政院衛生署桃園醫院94年1月
    20日桃醫醫秘字第0930010606號函記載：上訴人目前左下肢
    遺運動障害，行動耐力不足，需使用枴杖輔助行動以增加穩
    定度及持續力等語（原審卷(二)128頁）， 且被上訴人欣道公
    司、捷民公司、丁○○對上訴人此部分損失之主張亦不爭執
    ，是上訴人所為此部分之請求，應屬有據。
  (十)以上合計，上訴人所得請求賠償之金額為212萬3,665元（即
    80,931元＋1,486,854元＋240,000元＋200,000元＋95,880
    元＋13,000元＋7,000元＝2,123,665元）
  (十一)再按損害之發生或擴大，被害人與有過失者，法院得減輕賠
    償金額，或免除之，民法第217條第1項定有明文；又按汽車
    行駛高速公路，應依速限標誌指示；汽車行駛時，駕駛人應
    注意車前狀況及兩車併行之間隔，並隨時採取必要之安全措
    施，高速公路交通管制規則第5條第1項前段及道路交通安全
    規則第94條第3項亦分別定有明文。 查本件車禍之發生固係
    被上訴人丁○○上開過失行為所致，惟系爭翻修工程之路段
    有最高時速每小時70公里限制之交通標誌（原審卷(二)29頁）
    ，然上訴人於本件車禍發生當時之駕駛時速竟高達90至100
    公里，為上訴人於警訊時所自承（原審卷(一)45頁），顯見上
    訴人確有超速行駛之過失，倘上訴人按規定時速前行，尚有
    可能避免本件車禍之發生或減少本件車禍之損害，且依本件
    車禍現場圖所示，上訴人全無煞車痕跡（ 原審卷(一)51-52頁
    ），可見上訴人亦有應注意而未注意車前狀況並隨時採取必
    要安全措施之過失，上訴人就本件車禍之發生，自屬與有過
    失。上訴人雖又主張本件車禍路段為一約30度之轉彎處，有
    礙伊注意前方車輛之動態，伊無過失云云，並提出照片為證
    （原審卷(一)188頁下方、197頁），惟依上開照片所示，該路
    段轉彎角度極大，如再加設安全椎以隔離第4、5車道，其轉
    彎角度極大，顯非僅有30度，而其能見度於照片所示之白天
    而言，亦可達上百公尺無疑，應無礙上訴人盡其注意義務，
    縱該轉彎有礙上訴人注意前方車輛之動態，則上訴人更應減
    速慢行至所定限速以下，尤其是在夜間行駛，何能仍超速行
    駛而置自己於險境，況臺灣省車輛行車事故覆議鑑定委員會
    覆議結果，亦認為上訴人於夜間駕駛自小客車，行經施工路
    段超速行駛且未注意車前狀況與前車保持安全距離，同為本
    件車禍肇事原因，已如上述，是上訴人主張伊無過失云云，
    並不可採。本院斟酌上訴人與被上訴人丁○○上開過失情節
    後，認上訴人與被上訴人丁○○應各負二分之一之過失責任
    ，是過失責任相抵後，上訴人得請求之賠償金額為106萬1,8
    33元（2,123,665元×1/2＝1,061,833元）。 末查被上訴人
    丁○○於上訴人受傷後，曾先行給付上訴人17萬元，為上訴
    人所不爭執（本院卷121頁），該金額自應予以扣除， 則上
    訴人得請求之金額應為89萬1,833元（1,061,833元－170,00
    0元＝891,833元），逾此金額之請求，不應准許。
八、綜上所述，上訴人本於侵權行為之法則，請求被上訴人欣道
    公司、捷民公司、 丁○○應連帶給付89萬1,833元及自起訴
    狀繕本送達之翌日即92年12月20日起 （原審卷(一)24-25頁）
    至清償日止，按年息百分之五計算之利息部分，自屬應予准
    許；至超過上開部分之請求，即屬不應准許。原審就上開應
    予准許部分，僅判命被上訴人捷民公司、丁○○應連帶給付
    59萬6,493元本息， 而駁回上訴人逾此部分之請求及假執行
    之聲請，自有未合，上訴論旨指摘原判決此部分不當，請求
    被上訴人欣道公司、捷民公司、丁○○應再連帶給付29萬5,
    340元及自92年12月23日起（本院卷121、188頁） 至清償日
    止，按年息百分之五計算之利息部分，為有理由，爰予廢棄
    改判如主文第2項所示。 原審就上開不應准許部分，所為上
    訴人敗訴之判決，核無違誤，上訴論旨指摘原判決此部分為
    不當，求予廢棄改判，為無理由。
九、兩造其餘之攻擊或防禦方法及未經援用之證據，經本院斟酌
    後，認為均不足以影響本判決之結果，自無逐一詳予論駁之
    必要，併此敘明。
十、據上論結，本件上訴為一部有理由，一部無理由，依民事訴
    訟法第450條、第449條第1項、第79條、第85條第2項，判決
    如主文。
中    華    民    國    95    年    7     月    18    日
                  民事第十三庭審判長法  官  陳昆煇
                                    法  官  李錦美
                                    法  官  陳駿璧
正本係照原本作成。
被上訴人不得上訴。
上訴人如不服本判決，應於收受送達後20日內向本院提出上訴書
狀，其未表明上訴理由者，應於提出上訴後20日內向本院補提理
由書狀（均須按他造當事人之人數附繕本）上訴時應提出委任律
師或具有律師資格之人之委任狀；委任有律師資格者，另應附具
律師資格證書及釋明委任人與受任人有民事訴訟法第466條之1第
1項但書或第2項（詳附註）所定關係之釋明文書影本。
中    華    民    國    95    年    7     月    19    日
                                    書記官  黃  愛
附註：
民事訴訟法第466條之1（第1項、第2項）：
對於第二審判決上訴，上訴人應委任律師為訴訟代理人。但上訴
人或其他法定代理人具有律師資格者，不在此限。
上訴人之配偶、三親等內之血親、二親等內之姻親，或上訴人為
法人、中央或地方機關時，其所屬專任人員具有律師資格並經法
院認為適當者，亦得為第三審訴訟代理人。


司法院資訊處製作；財團法人民間司法改革基金會備份。
